【裁判字號】    89,上易,294
【裁判日期】    900403
【裁判案由】    侵權行為損害賠償
【裁判全文】
臺灣高等法院臺中分院民事判決  八十九年度上易字第二九四號
      上  訴  人  日商三麗鷗股份有限公司
                              .
      法定代理人  信太郎    .
      訴訟代理人  陳和貴律師
                  鍾文岳律師
                  傅文民律師
      送達代收人  林志剛律師  住台北市○○○路○段一二五號七樓
      被上訴人    甲○○      .
      訴訟代理人  陳麗玉      .
右當事人間侵權行為損害賠償事件，上訴人對於中華民國八十九年七月十三日臺灣臺
中地方法院八十九年訴字第一五八一號第一審判決提起上訴，本院判決如左：
      主      文
原判決關於駁回上訴人後開第二項之訴部分，及該部分假執行之聲請，並訴訟費用之
裁判廢棄。
被上訴人應再給付上訴人新台幣貳拾肆萬元，及自民國八十九年五月十八日起，至清
償日止，按週年利率百分之五計算之利息。
其餘上訴駁回。
第一、二審訴訟費用由被上訴人負擔五分之四，餘由上訴人負擔。
      事實及理由
一、(甲)上訴人聲明：求為判決：
      (一)原判決關於駁回上訴人後開第二項之訴部分，及該部分假執行之聲請，並訴
        訟費用之裁判廢棄。
      (二)被上訴人應再給付上訴人新台幣（以下同）三十二萬元，及自民國八十九年
        五月十八日起，至清償日止，按週年利率百分之五計算之利息。
    (乙)被上訴人聲明：求為判決：上訴駁回，上訴費用由上訴人負擔。
二、上訴人起訴主張：被上訴人為設在台中縣沙鹿鎮○○街七號「新順美童裝行」之
    負責人，明知「ＨＥＬＬＯ  ＫＩＴＴＹ」、「ＰＯＣＵＡＣＯＯ」暨圖商標名
    稱及圖樣，為原告依法向經濟部中央標準局（已更名為智慧財產局）申請註冊取
    得商標專用權，經該扃局以五八六五七三、八三六三二五及五七三二○三登記註
    冊在案，目前均在專用期間。詎被上訴人未經上訴人之同意，自民國八十七年十
    二月間起，在前揭「新順美童裝行」店內，先向訴外人吳俊青經營之「上昇製衣
    廠」，以每件新台幣（以下同）二百元之價格，購買仿冒上開商標之服飾多批，
    再加價一成即二百二十元後，販售給不特定之人，共計約五十餘件，為此依商標
    法第六十六條第一項第三款規定，求為命被上訴人賠償三十三萬元，及依同法第
    六十六條第三項規定，請求被告賠償上訴人業務上信譽之減損五十萬元，共計八
    十三萬元及自起訴狀繕本送達翌日起之法定遲延利息暨另依同法第六十八條規定
    ，負擔最後事實審刑事判決全文以五號字體刊登於中國時報、聯合報全國版、十
    全批、非廣告版、第二十四版、第三十三版、第二十七版、第三十版各一日費用
    之判決（原審判決命被上訴人給付十一萬元，及自民國八十九年五月十八日起，
    至清償日止，按週年利率百分之五計算之利息；負擔將原審八十八年度易字第一
    八五九號刑事判決之主文欄及事實欄，以三全批之版面，刊登於中國時報第二十
    七版或第三十版、全國版一日之費用，而駁回其餘之訴，被上訴人就其敗訴部分
    未據聲明不服，上訴人就其敗訴部分提起上訴，請求二商標共二十二萬元及商譽
    損失十萬元）。
三、被上訴人則以上訴人未經我國公司法登記，不具法人資格，且伊並未侵害上訴人
    之商標，復未能證明其業務信譽受損授權我國公司使用，案發後，其專利使用權
    並未減少，信譽無損害，原審判決适登報紙方式即足回復其損害，請求金錢賠償
    為無據等語，資為抗辯。
四、按關於由侵權行為而生之債，依侵權行為地法。但中華民國法律不認為侵權行為
    者，不適用之。侵權行為之損害賠償及其他處分之請求，以中華民國法律認許者
    為限，涉外民事法律適用法第九條定有明文。查：上訴人為日本國法人，其對被
    告所為之本件請求，自屬涉外民事事件無訛。又上訴人起訴所據之原因關係事實
    ，應定性為侵權行為，是揆諸前開條文意旨，本件應以侵權行為地之我國法律，
    作為裁判之準據法，合先敘明。
五、查上訴人主張被上訴人明知「HELLO  KITTY」、「POCHACOO」等商標名稱及圖樣
    ，為上訴人依法向經濟部中央標準局（已更名為智慧財產局）申請註冊取得商標
    專用權，經該扃局以五八六五七三、八三六三二五及五七三二○三登記註冊在案
    ，目前均在專用期間。詎被上訴人未經上訴人之同意，自民國八十七年十二月間
    起，在台中縣沙鹿鎮○○街七號所經營之「新順美童裝行」店內，以每件二百元
    之價格，購買仿冒上開商標之服飾多批，再加價一成即二百二十元後，販售給不
    特定之人，共計約五十餘件之事實，業據上訴人提出「HELLO KITT Y」商標註冊
    證影本二份、「POCHACOO」商標註冊證影本一份為證，並經本院調取臺灣臺中地
    方法院八十八年度易字第一八五九號被上訴人被訴違反商標法之全部刑事卷宗核
    無訛，被上訴人雖否認有違反商標法犯行，惟：
  (一)被上訴人業於台中縣調查站製作筆錄時供稱：「在八十七年十二月間，台南市『
    上昇製衣廠』負責人吳俊青用電話向我表示，渠公司有生產仿冒的日商ＳＡＮＲ
    ＩＯ商品，「HELLO  KITTY」‧‧‧「POCHACOO」牌服飾，價格低廉，由我陳列
    、販售可賺取差價，經我同意後以二百元左右之不等價格向『上昇製衣廠』進貨
    ，並以加價一成後對外販售，迄今我已對外販售出仿冒ＳＡＮＲＩＯ之「HELLO
    KITTY」‧‧‧「POCHACOO」服飾五十餘件，‧‧‧因景氣不好，一般消費者對
    價格過高之真品服飾購買意願不高，由我所販售之ＳＡＮＲＩＯ之商品則進貨價
    低，販售可壓低，可刺激買氣，我推斷有利可圖，乃向上昇製衣廠進ＳＡＮＲＩ
    Ｏ之商品予以販售。‧‧‧」等語（偵查卷第五頁警訊筆錄參照），足見被上訴
    人係明知偽品而向吳俊青購入仿冒「HELLO  KITTY」、「POCHACOO」商標等衣服
    ，再對外銷售無疑。雖證人吳俊青於偵查中證稱：「（八十七年間賣ＫＩＴＴＹ
    及美樂弟衣服給甲○○？）無」、「（八十八年三月十二日是否再寄仿品給他？
    ）有」、「甲○○並未訂貨，當時我共寄二百八十件給他」等語（偵查卷第二十
    三頁正、反面），惟吳俊青係自八十七年十二月間起，即販賣仿冒之「HELLO
    KITTY」、「 POCHACOO」商標之衣服給被上訴人，被上訴人亦已售出多件仿冒衣
    服等情，業據被告於台中縣調查站製作筆錄時供述明確，已如前述，且吳俊青涉
    嫌販賣仿冒扣案之商品給被上訴人，亦另案由檢調人員偵辦中，則其證詞亦難免
    避重就輕，是上開證詞尚難作為有利於被上訴人之認定。
  (二)上訴人三麗鷗公司之「HELLO  KITTY」商標、「POCHACOO」商標等商品，均委由
    麗嬰國際股份有限公司為台灣地區經銷總代理，且均有防仿冒標籤，此據上訴人
    三麗鷗公司於該刑事案件審理中陳明在卷，則欲購買合法之授權商品，自應向麗
    嬰國際股份有限公司洽購，並且極易由防仿冒標籤辨識真偽商品，而本件真偽品
    之價格相差懸殊，被上訴人專門從事服飾販賣，對市場真品之價格，自應知之甚
    詳，其以相差懸殊之價格販賣扣案之衣物，其當有偽品之認識，允無疑義。又「
    HELLO KITTY」、「POCH ACOO」、商標名稱及圖樣之商品，在國內消費市場廣泛
    行銷多年，為國內相關消費大眾所共知，堪稱為著名商標，而我國在長久以來，
    對於洗刷「海盜王國」之辱名不遺餘力，除投入相關法令宣導外，並積極取締侵
    害智慧財產權之犯行，一般國民對於智慧財產權的尊重與日俱增，被上訴人為服
    飾買賣專業，對於「HELLO  KITTY」、「POCHACOO」、商標名稱及圖樣已向我國
    申請註冊取得商標專用權，自難諉為不知。
  (三)被上訴人因此違反高林商標法犯行，業經臺灣臺中地方法院以八十八年度易字第
    一八五九號刑事判處罪刑確定，有上開判決書在卷可參，益可見有被上訴人之侵
    權行為甚明，被上訴人所辯要不足取，上訴人之主張堪信為真實。
六、按商標專用權人對於侵害其商標專用權者，得請求損害賠償，並得請求排除其侵
    害；有侵害之虞者，得請求防止之。再者，商標專用權人，依第六十一條請求損
    害賠償時，得就查獲侵害商標專用權商品零售單價五百倍至一千五百倍之金額，
    計算其損害。但所查獲商品超過一千五百件時，以其總價定賠償金額；商標專用
    權人之業務上信譽，因侵害而致減損時，並得另請求賠償相當之金額，商標法第
    六十一條第一項、第六十六條第一項第三款、第三項分別定有明文。查：
    (一)被上訴人自八十七年十二月間起，販售侵害上訴人上開商標權之服飾約五十餘
      件，至八十八年三月十二日上午十一時十分許，即為法務部調查局台中縣調查
      站人員查獲。所扣得之仿冒上訴人「ＨＥＬＬＯ  ＫＩＴＴＹ」商標上衣為二
      百九十九件，仿冒原告「ＰＯＣＨＡＣＯＯ」商標上衣為二件（參卷附原審八
      十八年度易字第一八五九號刑事判決）等情後，認上訴人所受之損害，應以查
      獲侵害商標專用權商品零售單價五百倍之金額計算，較為公允、適當。上訴人
      主張以一千五百倍計算，實屬過高，不能准許。而被上訴人係以每件二百二十
      元出售，為被上訴人在刑事案件中所自承，並在本件審理中不爭執，而其侵害
      上訴人之商標有三項（五八六五七三號、八三六三二五號及五七三二○三號）
      ，依此計算，上訴人得請求三十三萬元（二二○元乘五○○倍乘三等於三十三
      萬元。
    (二)上訴人主張其業務上信譽，因被上訴人之侵害，而請求信譽減損五十萬元；
      查被上訴人既販售仿冒上訴人之商標衣服，對真正之商標權人難免造成商譽損
      害，該商譽在經濟之利益在法律上應被保護，本院斟酌上訴人於一九九八年在
      台灣地區之營收入約為日幣十二億元（見本院卷上訴人所提證一），而被上訴
      人只被查獲三百零一件，所出售約有五十件，認上訴人所得請求之金額為二萬
      元為適當，在此範圍內之請求為有理由，應予准許，超過此範圍內之請求，為
      無理由，不能准許，應予駁回。
七、綜上所述，上訴人依侵權行為之法律關係，請求被告給付三十三萬元，及自八十
    九年五月十八日（即起訴狀繕本送達翌日）起，至清償日止，按週利率計算百分
    之五計算之利息，及請求被上訴人賠償商譽損害二萬元，均為有理由，應予准許
    。原審判決命被上訴人應給付被上訴人十一萬元及自民國八十九年五月十八日起
    至清償日止，按年息百分之五計算之利息，而駁回被上訴人其餘金錢之請求，就
    應准許部分，原審就此部分所為上訴人部分敗訴之判決，於法尚有未洽，自屬不
    能維持。上訴論旨指摘原判決不當，求為廢棄改判，非無理由，爰判決如主文所
    示。就不能准許部分，原審所為上訴人敗訴之判決，核無不合，上訴論旨指摘原
    判決不當，聲明求為廢棄改判，非有理由，應予駁回。
八、本件事證已臻明確，兩造其餘陳述及所提證據，於判決結果不生影響，無予審究
    或調查之必要，併此敘明。
據上論結，本件上訴為為一部有理由，一部無理由，依民事訴訟法第七十九條但書、
第四百六十三條，判決如主文。
中      華      民      國    九十      年      四      月      三      日
~B1民事第一庭審判長法  官  楚汝聰
~B2                法  官  陳蘇宗
~B3                法  官  鄭金龍
右為正本係照原本作成。
不得上訴。
~B                書記官  林明冬
中      華      民      國    九十      年      四      月      九      日
                                                                        Ｙ


司法院資訊處製作；財團法人民間司法改革基金會備份。
